最高法院刑事判決　　　　　　　　　　　　　　　九十一年度台上字第三六四四號
　　上訴人　臺灣高等法院檢察署檢察官
　　被　告　甲○○
　　選任辯護人　文
右上訴人因被告違反毒品危害防制條例等罪案件，不服臺灣高等法院中華民國八十九
年三月三十日第二審判決（八十八年度上訴字第三九八四號，起訴案號：臺灣臺北地
方法院檢察署八十七年度偵字第六七○一號、第七○六七號、第八三五七號），提起
上訴，本院判決如左：
    主  文
原判決關於販賣毒品海洛因部分撤銷，發回台灣高等法院。
其他上訴駁回。
    理  由
一、販賣海洛因毒品部分：
本件原判決以公訴意旨略稱：被告甲○○基於意圖販賣海洛英之概括犯意，自民國八
十七年三月中旬起至同年四月廿二日止，連續在桃園地區，以每半兩海洛英價格新台
幣（下同）九萬至十二萬元不等之價格，販賣予林賢雄、林賢福兄弟，於同日經林賢
雄、林賢福以被告所有之0000000000號行動電話及0000000000
代號三三號呼叫器向被告佯裝購買半兩海洛英，約定於桃園縣桃園市○○○街九十二
號前交易，被告乃意圖販賣向綽號「瓠仔」之不詳姓名男子購買海洛英後，於同日晚
九時許攜帶五包海洛英（重十七‧一公克）及一包安非他命（重二‧一公克），至上
開約定地點欲販賣予林賢雄、林賢福之際為警當場查獲，並扣得上開海洛英五包及安
非他命一包（甲○○非法吸用安非他命部分，另由臺灣台北地方法院裁定觀察、勒戒
），因認被告涉有肅清煙毒條例第五條第一項之販賣毒品罪嫌等情，而經審理結果，
認被告被訴之販賣毒品海洛因罪嫌，尚屬不能明，因而維持第一審法院就該部分諭知
被告無罪之判決，駁回檢察官在第二審之上訴（被告另被訴違反麻醉藥品管理條例第
十三條之一第二項第五款部分，屬不得上訴於第三審之案件，從程序上予以駁回，詳
如後述）。
惟查：（一）刑法上關於正犯、從犯之區別，係以主觀犯意及客觀犯行為標準，凡以
幫助他人犯罪之意思參與犯罪，若其實施者係犯罪構成要件之行為，則仍應論以正犯
。被告在第一審法院供稱：「被查獲五包海洛因、一包安非他命，海洛因是朋友外號
叫『ㄆㄨ  ㄚ紅』寄在我這邊，我是負責跑腿，『ㄆㄨ  ㄚ』每件給我三千元報酬，
『ㄆㄨ  ㄚ』有拿給我試一下，我好奇用香煙沾一下，試著吸一下，四月二日他共拿
六小包半、七袋，另一包安非他命，他說如果有朋友要買，叫我送過去，用代號如二
六○號送過去一包，二萬六千元，我共送過二次，第一次收二萬六千元，交給他，他
給我三千元，第二次一萬五千元，但對方沒付錢，『ㄆㄨ  ㄚ』說沒有關係，他說要
給我二千元，但沒給，第三次『ㄆㄨ  ㄚ』叫我到土地公廟去等他，就被警察抓了」
、「我知道那東西會害死人，但因生活壓力重」（見聲羈第二二五號卷第六頁），如
若屬實，似意指其知悉『ㄆㄨ  ㄚ』託伊送交之物品係海洛因，伊仍為貪圖轉交之利
益，先後二次將海洛因毒品送交購買者，則被告顯已參與販賣毒品犯罪構成要件之行
為，縱令查獲之毒品非屬被告所有，亦非其與購買者聯繫，仍應負共犯之責。原判決
就被告上開自白及警方在其身上查獲扣案之白色粉末，經送驗發現確係海洛因毒品之
鑑驗通知書（見第一審卷第一冊第二○四頁），俱未審酌，即逕為被告無罪之判決，
自嫌率斷。（二）證人之陳述有部分前後不符，或相互間有所歧異時，究竟何者為可
採，法院原得本其自由心證予以斟酌，非謂一有不符或矛盾，即應認其全部均為不可
採信；尤其關於行為動機、手段及結果等細節方面，證人之證言，每每因時間經過或
礙於個人因素，致有所差異；惟其基本事實之陳述，若果與真實性無礙時，則仍非不
得予以採信。綜觀證人林賢福、林賢雄在警訊、偵查及第一審分別供稱：「我自今年
三月中旬起曾向綽號『排骨仔』之男子購買海洛因三次，每次都向他購買半兩（十八
‧五公克），價格約九至十二萬元，綽號『排骨仔』他是甲○○，我都是以行動電話
0000000000號及呼叫器0000000000＃三三聯絡購買海洛因事宜
」、「我今（四月二十二）日二十一時在大德一街帶同警方以佯裝購買海洛因毒品向
上手承購時，查獲甲○○，其即綽號『排骨仔』之上手」、「八十七年三月中旬至四
月二十二日與檢警配合抓上手，但與何人聯絡不知道」、「（問：其間與甲○○交易
幾次？）只接觸過一次就出事了，與何人聯絡不知道，但是甲○○出來與我接洽的」
（林賢福部分，見八十七年度偵字第八三五七號偵查卷第九頁、第十頁、第一審卷第
一冊第二一九頁）、「我要提供販毒上手綽號『排骨仔』之男子供警方查緝，綽號『
排骨仔』的真實姓名是甲○○，我們都是以行動電話0000000000號及呼叫
器0000000000＃三三聯絡甲○○購買海洛因，自八十七年三月中旬起至今
，我和妻向甲○○購買海洛因共二次，每次購買約半兩（十八‧五公克），價錢約九
至十二萬元」、「我今日二十一時在桃園市○○○街九十二號前帶同警方以佯裝購買
海洛因毒品向上手承購時，查獲甲○○；甲○○即綽號『排骨仔』之上手」、「忘了
甲○○之綽號；不記得購買時間；其實他（即被告）也是幫人家送的，我們要找的是
一個叫陳哥的人；三月三十一日出來後才與陳哥聯絡，我向楊買應是在四月一日至四
月五日投案之間，第一次是陳哥拿來，第二、三次陳哥派甲○○拿來，最後一次是直
接找甲○○買的」（林賢雄部分，見八十七年度偵字第八三五七號偵查卷第十一頁至
第十三頁、第一審卷第一冊第一三五至第一三八頁）。就被告先後多次販賣海洛因予
渠等之聯絡方式、與被告接觸之次數等部分，雖稍有歧異，惟就八十七年四月二十二
日係為配合警方逮捕販賣毒品予渠等上手乃誘出身海洛因五包及安非他命一包之被
告，並在約定交易地點附近，經警當場逮捕被告乙事，所為之供述，則相符合，若渠
等該部分互核相符之供述，果與真實性無礙，能否以渠等對於在此之前之數次交易細
節，供述不一，即認此部分證述，亦非可採﹖自待深入研求剖析釐析。（三）原判決
以0000000000號呼叫器申用名義人係裕佳科技股份有限公司，並非被告，
有中華電信股份有限公司板橋營運處函附卷可按（見第一審卷第二冊第二二頁），認
定林賢福於八十七年三月間顯難以0000000000＃三三呼叫器與被告聯絡購
買海洛因。惟被告持用之呼叫器業經警方查獲扣案（見第一審卷第一冊第四五頁），
則經查扣之該只呼叫器號碼是否係0000000000號，自非不可查證明白，原
判決僅以該門號呼叫器非被告申請使用，即認林賢福、林賢雄等人不可能以此呼叫器
與伊聯絡，自難認已盡證據調查之能事。以上，或係上訴意旨所指摘，或屬本院得依
職權調查之事項，應認原判決關於販賣海洛因毒品部分有撤銷發回更審之原因。
二、麻醉藥品管理條例第十三條之一第二項第五款非法持有化學合成麻醉藥品部分：
查最重本刑為三年以下有期徒刑、拘役或專科罰金之罪，經第二審判決者，不得上訴
於第三審法院，刑事訴訟法第三百七十六條第一款定有明文。被告被訴非法持有安非
他命部分，起訴書認係犯麻醉藥品管理條例第十三條之一第二項第五款之非法持有化
學合成麻醉藥品罪，茲查該罪之法定本刑為二年以下有期徒刑、拘役或五千元以下罰
金（被告行為後安非他命經列為毒品危害防制條例第二條第二項第二款所規定之第二
級毒品，持有安非他命，應依該條例第十一條第二項處罰，而該條項之法定本刑為二
年以下有期徒刑、拘役或新臺幣三萬元以下罰金，比較新舊法，仍以行為時之麻醉藥
品管理條例第十三條之一第二項第五款規定有利於被告），屬刑事訴訟法第三百七十
六條第一款之案件，此部分既經第二審判決，自不得上訴於第三審法院，上訴人竟仍
提起上訴，顯為法所不許。此部分上訴於法不合，應予駁回。
據上論結，應依刑事訴訟法第三百九十七條、第四百零一條、第三百九十五條前段，
判決如主文。
中      華      民      國    九十一    年      六      月    二十八    日
                              最高法院刑事第一庭
                                  審判長法官  施  文  仁
                                        法官  林  永  茂
                                        法官  蕭  仰  歸
                                        法官  花  滿  堂
                                        法官  陳  世  淙
      右正本證明與原本無異
                                              書  記  官
中      華      民      國    九十一    年      七      月      五      日
